臺灣臺中地方法院簡易民事判決
110年度中簡字第2746號
原      告  趙明廣即趙友誠之繼承人  

            黃淑珠即趙友誠之繼承人    

兼  共  同
訴訟代理人  趙崇翔即趙友誠之繼承人    

被      告  余珍慧  
上列當事人間請求遷讓房屋等事件，本院於民國111年5月5日言
詞辯論終結，判決如下：
    主      文
被告應給付原告新臺幣1,135元，及自民國110年11月24日起至清
償日止，按週年利率百分之5計算之利息。
原告其餘之訴駁回。
訴訟費用由原告負擔。
本判決原告勝訴部分得假執行。但被告如以新臺幣1,135元為原
告預供擔保，得免為假執行。
    事實及理由
壹、程序方面
一、按當事人死亡者，訴訟程序在有繼承人、遺產管理人或其他
    依法令應續行訴訟之人承受其訴訟以前當然停止；前開所定
    之承受訴訟人，於得為承受時，應即為承受之聲明；他造當
    事人，亦得聲明承受訴訟，民事訴訟法第168條、第175條分
    別定有明文。查原告趙友誠於起訴後之民國110年9月10日死
    亡，其繼承人即原告趙明廣、黃淑珠、趙崇翔於111年3月4
    日具狀聲明承受訴訟等情，有民事聲明承受訴訟狀、除戶謄
    本、戶籍謄本及繼承系統表在卷可憑（見本院卷第295-305
    頁），核與前揭規定相符，應予准許。
二、又按訴狀送達後，原告不得將原訴變更或追加他訴，但擴張
    或減縮應受判決事項之聲明者，不在此限，民事訴訟法第25
    5條第1項第3款定有明文。本件原告起訴時原聲明第1項為：
    被告應給付原告新臺幣（下同）98,135元，及自起訴狀繕本
    送達翌日起至清償日止，按週年利率百分之5計算之利息。
    嗣於111年2月18日以民事準備三狀將聲明第1項更正為：被
    告應給付原告679,135元，及自民事準備一狀送達翌日起至
    清償日止，按週年利率百分之5計算之利息（見本院卷第253
    頁、第345頁），核屬擴張應受判決事項之聲明，與上開規
    定相符，應予准許。
貳、實體方面
一、原告主張：被告於108年12月13日向伊承租門牌號碼臺中市○
    ○區○○○街00號（房號1-3號，下稱系爭房屋），約定租賃期
    間自109年1月1日起至110年6月30日止，每月租金8,000元（
    下稱系爭租約）。惟被告於110年2月9日突通知欲終止系爭
    租約，然伊並未同意，被告已違反系爭租約第7條第6項提前
    終止租約之約定。嗣被告竟於同年月25日將系爭房屋違法轉
    租予他人，違反系爭租約第4條第7項之約定，伊因而於110
    年4月9日以通訊軟體LINE向被告表示於次（10）日終止系爭
    租約，再於同年5月24日催告被告返還系爭房屋，然被告迄
    至同年7月2日方將系爭房屋之鑰匙返還予伊，亦違反系爭租
    約第7條第2項之約定。被告違反系爭租約第7條第6項之約定
    ，應賠償提前終止契約剩餘期限（即110年5月及6月）之租
    金共16,000元；又違反系爭租約第4條第7項之約定，應賠償
    租金5倍之違約金共40,000元；再違反系爭租約第7條第2項
    之約定，應賠償自110年5月25日起至同年7月2日止，每日租
    金2倍共608,000元之違約金；又違反系爭租約第7條第3項，
    應賠償伊支出本件訴訟之律師費共14,000元。另被告尚積欠
    伊110年1月至2月之電費共1,135元，爰依系爭租約之法律關
    係提起本件訴訟等語，並聲明：㈠被告應給付原告679,135元
    ，及自民事準備一狀送達翌日起至清償日止，按週年利率百
    分之5計算之利息。㈡願供擔保，請准宣告假執行。
二、被告則以：伊固有於110年2月9日向原告表示欲終止系爭租
    約，然原告並未同意，系爭租約自未終止；伊並無違法轉租
    之行為，且依系爭租約第4條第1項之約定，原告雖有禁止轉
    租之權利，然兩造就違法轉租並無違約金之約定；原告於11
    0年6月28日未經伊同意擅自進入系爭房屋，將伊私人物品打
    包至屋外，故伊已自系爭房屋遷出；伊願給付原告110年1月
    至2月之電費共1,135元等語資為抗辯，並聲明：㈠原告之訴
    駁回。㈡如受不利判決，願供擔保請准宣告免為假執行。
三、得心證之理由
  ㈠原告主張被告於108年12月13日向其承租系爭房屋，租賃期間
    自109年1月1日起至110年6月30日止，每月租金8,000元；被
    告尚積欠其110年1月及2月電費共1,135元等節，業據提出與
    其所述相符之房屋租賃契約書、系爭房屋電表為證（見本院
    卷第29-31頁、第67-69頁），且為被告所不爭執，自堪信為
    真實。
  ㈡原告主張被告違反系爭租約第7條第6項提前終止租約、系爭
    租約第4條第7項違法轉租、系爭租約第7條第2項遲延返還系
    爭房屋等約定，應賠償其違約金及律師費等節，則為被告所
    否認，並以前詞置辯。經查：
  ⒈按當事人得約定債務人於債務不履行時，應支付違約金，民
    法第250條第1項定有明文。復依系爭租約第7條第6項之約定
    ：「本租賃契約為民法合法、且由雙方同意之有限期租約，
    租賃期限未滿前，甲乙兩方皆不得任意解約，一方擬解約時
    ，需得他方之同意。若乙方（即被告，下同）提前遷離他處
    或提前解約時，乙方或連帶保證人應賠償甲方（即原告，下
    同）剩餘期限之租金。如甲方擬提前收回房屋，亦應賠償乙
    方剩餘期限租金之損害」（見本院卷第30頁）。查被告於11
    0年2月9日向原告表示欲片面終止系爭租約，然原告並未同
    意等節，為兩造所不爭執（見本院卷第221頁），且原告主
    張系爭租約是其行使終止權而終止，可見系爭租約並未因兩
    造合意而提前終止，自不符合系爭租約第7條第6項合意終止
    契約時須賠償他方損害之約定，是原告依上開約定，請求被
    告賠償終止後之剩餘期限租金（即110年5月及6月）共16,00
    0元（計算式：8,000×2＝16,000），洵屬無據。
　⒉原告雖主張被告將系爭房屋違法轉租予他人，違反系爭租約
    第4條第7項之約定，其得請求被告賠償租金5倍之違約金云
    云，固據提出對話紀錄、住宅轉租定型化契約應記載及不得
    記載事項為據（見本院卷第33-51頁）。然依系爭租約第4條
    第7項之約定：「乙方遷入前須告知甲方所入住人數，一房
    所入住人員上限為2人，超過此限者任甲方收取額外之費用
    ，如有不實或隱瞞甲方之情事，乙方或連帶保證人須負甲方
    房租租金5倍之處罰金，乙方不得異議。」；系爭租約第4條
    第1項之約定：「未經甲方同意，乙方不得將租賃房屋全部
    或一部轉租、出借、頂讓，或以其他變相方法由他人使用房
    屋且甲方有權力禁止乙方以外之任何人進駐」（見本院卷第
    29頁）。由上開約定可知，系爭租約第4條第7項僅在約定被
    告須告知原告所入住人數，且入住人員不得超過2人，並非
    關於轉租罰則之約定，是原告依此約定請求被告賠償因違法
    轉租之違約金即租金5倍，已乏其據。再者，系爭租約第4條
    第1項固有約定被告不得未經原告之同意，逕自將系爭房屋
    轉租予他人，然被告縱有違反，依該條項之約定，僅原告有
    禁止他人進住之權利，尚無相關違約金罰則之約定，則被告
    抗辯原告無得依該約定請求違約金之權利，應屬可採。又被
    告與他人之上開住宅轉租定型化契約應記載及不得記載事項
    並未書寫完成等節，為原告所是認（見本院卷第184頁），
    核與被告辯稱其原欲將系爭房屋轉租，然因未獲原告之同意
    ，故無轉租等語相符（見本院卷第220頁），堪認上開定型
    化契約無法佐證系爭房屋遭被告違法轉租之事實，況系爭房
    屋之電表度數自110年2月28日起至同年5月9日並未有顯著之
    增加幅度乙節，亦有被告提出之電表照片附卷可稽（見本院
    卷第351-357頁），益徵被告辯稱未將系爭房屋轉租予他人
    之事實，應堪採信。是原告依系爭租約第4條第7項，請求被
    告賠償租金5倍之違約金40,000元（計算式：8,000×5＝40,00
    0），非屬正當。
　⒊原告主張因被告違法轉租系爭房屋，其因而於110年4月9日向
    被告終止系爭租約，依系爭租約第7條第2項之約定，被告應
    即騰空遷讓返還系爭房屋，否則應至遷讓完了之日止，每日
    賠償房租2倍之違約金，然為被告所否認。經查：
　⑴按約定終止權須有契約約定終止之原因存在，始得合法行使
    。系爭租約第7條第2項固約定：「乙方於本租賃契約終止或
    期限屆滿且不續約之翌日起，應即將租賃標的物，回復原狀
    ，騰空遷讓交還甲方，乙方不得藉詞推諉或主張任何權益，
    如不及時騰空遷讓交還房屋時，甲方每日得向乙方或連帶保
    證人請求房租2倍之違約金至遷讓完了之日止，並不得從押
    金中扣抵，乙方絕無異議」（見本院卷第30頁）。本件既無
    約定終止事由發生，原告自無從行使約定終止權，其主張系
    爭租約已於110年4月9日終止，且其於同年5月24日催告被告
    應於隔日（25日）返還系爭房屋云云，委無可採。
　⑵又被告於租期屆滿後2日即110年7月2日始將系爭房屋之鑰匙
    返還原告乙節，為兩造所不爭執，固堪認定。然原告已於11
    0年6月27日逕自進入系爭房屋，將被告所有個人物品清空置
    於屋外，並於110年7月1日將系爭房屋出租予他人等情，為
    原告所是認（見本院卷第348頁），並有被告提出之現場照
    片及臺中市政府警察局霧峰分局四德派出所受理案件證明單
    附卷可參（見本院卷第122-124頁），則原告既已能自行進
    入系爭房屋將被告個人物品清空置於屋外，並於110年7月1
    日將系爭房屋出租予他人，足認原告於租期屆滿前，已以己
    力取回占有，而將系爭房屋置於自己之實力管領支配之下，
    自難認被告於110年6月27日起仍有占有使用系爭房屋之事實
    ，原告自不得徒以被告未交還系爭房屋之鑰匙，即謂被告仍
    繼續占有使用系爭房屋，則原告依系爭租約第7條第2項之約
    定，請求被告自110年5月25日起至同年7月2日止（共38日）
    ，按日賠償租金2倍共計608,000元（計算式：8,000×2×38＝6
    08,000），洵屬無據。
　⒋原告主張被告違法轉租，違反系爭租約之約定，應賠償因此
    所涉及律師費14,000元云云，固據提出定成國際法律事務所
    收據為證（見本院卷第173頁、第271頁），然為被告所否認
    。查系爭租約第7條第3項固約定：「乙方若有違約情事，或
    損害甲方權益時，願賠償甲方之損害及支付因涉及之訴訟費
    、律師費或其他相關費用」（見本院卷第30頁），然被告並
    未違法轉租系爭房屋，業經本院認定如前，故原告請求被告
    賠償因本訴訟衍生之律師費14,000元，應屬無據。
　⒌依系爭租約第5條第2項之約定：「乙方房間內用電一度以5元
    按各獨立電表收取，如台電有所調整，甲方保留調整之權力
    」。原告主張被告積欠其110年1月至2月之電費共1,135元（
    計算式：〈1,104－877〉×5＝1,135），業據提出與其所述相符
    之電表照片為證（見本院卷第67-69頁），且為被告所不爭
    執，並表示願意支付上開費用，是原告此部分請求，實屬有
    據，應予准許。  
　㈢末按給付無確定期限者，債務人於債權人得請求給付時，經
    其催告而未為給付，自受催告時起，負遲延責任。其經債權
    人起訴而送達訴狀，或依督促程序送達支付命令，或為其他
    相類之行為者，與催告有同一之效力；又遲延之債務，以支
    付金錢為標的者，債權人得請求依法定利率計算之遲延利息
    。但約定利率較高者，仍從其約定利率；應付利息之債務，
    其利率未經約定，亦無法律可據者，週年利率為百分之5，
    民法第229條第2項、第233條第1項及第203條分別定有明文
    。本件原告對被告之電費債權，核屬無確定期限之給付，自
    應經原告之催告而未為給付，被告始負遲延責任。準此，原
    告請求被告給付自民事準備一狀繕本送達翌日即110年11月2
    4日起（回執見本院卷第273頁）至清償日止，按週年利率百
    分之5計算之利息，洵屬可採，應予准許。　
四、綜上所述，原告依系爭租約之法律關係，請求被告給付1,13
    5元，及自110年11月24日起至清償日止，按週年利率百分之
    5計算之利息，為有理由，應予准許，逾此範圍之請求，為
    無理由，應予駁回。
五、本判決原告勝訴部分，係就民事訴訟法第427條適用簡易程
    序所為被告敗訴之判決，依同法第389條第1項第3款規定，
    應依職權宣告假執行；原告聲請願供擔保請准宣告假執行，
    僅係促請法院依職權宣告假執行而已，不生准駁問題。被告
    聲請宣告免為假執行，核無不合，爰依同法第392條第2項規
    定，酌定相當擔保金額准許之。
六、本件事證已臻明確，兩造其餘攻擊防禦方法及所提之證據，
    經本院審酌後，認與判決結果不生影響，爰不逐一論述，附
    此敘明。
七、訴訟費用負擔之依據：民事訴訟法第79條。
中　　華　　民　　國　　111 　年　　5 　　月　　26　　日
                  臺灣臺中地方法院臺中簡易庭
                                  法　官　傅可晴
以上為正本係照原本作成。
如不服本判決，應於送達後廿日內，向本院提出上訴狀並表明上
訴理由，如於本判決宣示後送達前提起上訴者，應於判決送達後
廿日內補提上訴理由書（須附繕本）。如委任律師提起上訴者，
應一併繳納上訴審裁判費。
中　　華　　民　　國　　111 　年　　5 　　月　　27　　日
                                  書記官  錢  燕